【裁判字號】    90,簡上,2
【裁判日期】    900531
【裁判案由】    違反動產擔保交易法
【裁判全文】
臺灣高雄地方法院刑事判決                              九十年度簡上字第二號
    上  訴  人
    即  被  告   甲○○
    選任辯護人  洪文佐律師
右列上訴人因違反動產擔保交易法案件，不服本院高雄簡易庭中華民國八十九年十一
月十六日八十九年度雄簡字第一一九四號第一審判決（聲請簡易處刑案號八十九年度
偵字第一八一七三號）提起上訴，本院合議庭為第二審判決如左：
    主  文
原判決撤銷。
甲○○無罪。
    理  由
一、公訴意旨略以：被告甲○○於民國八十七年七月三十日，以動產擔保交易附條件
    買賣之方式，向企榮股份有限公司（以下簡稱企榮公司）購買車牌號碼ＸＱ—六
    六六七號自小客車，為動產擔保交易之債務人。約定總價金新台幣（下同）三十
    六萬五千七百元，分十二期給付，自八十七年九月十日起至八十九年六月二十五
    日止，每月一期，每期付款三萬一千八百元。在價金未付清之前，標的物所有權
    仍屬於出賣人所有，買受人僅得依約占有使用，不得為其他處分。詎甲○○在取
    得標的物之後，僅付款九期，即拒不付款，尚欠九萬五千四百元，且意圖為自己
    不法之利益，於八十九年二月間起，將該標的物轉賣他人，不知去向，致出賣人
    追索無著受有損害。因認被告涉犯動產擔保交易法第三十八條之罪嫌云云。
二、按犯罪事實應依證據認定之，無證據不得推定其犯罪事實。又不能證明被告犯罪
    者，應諭知無罪之判決，刑事訴訟法第一百五十四條、第三百零一條第一項分別
    定有明文。又事實之認定，應憑證據，如未能發現相當證據，或證據不足以證明
    ，自不能以推測或擬制之方法，為裁判基礎。又告訴人之告訴，係以使被告受刑
    事訴追為目的，是其陳述是否與事實相符，仍應調查其他證據以資審認（最高法
    院四十年臺上字第八六號、五十二年臺上字第一三００號判例參照）。
三、次按，動產擔保交易法第卅八條之規定，係以動產擔保交易之債務人，意圖不法
    之利益，將標的物遷移、出賣、出質、移轉、抵押或為其他處分，致生損害於債
    權人，始構成該罪，如債務人之行為並未生損害於債權人，即與該條之構成要件
    有間。訊據被告甲○○固坦承其以前揭車輛與企榮公司訂立動產擔保交易附條件
    買賣契約之後，僅付九期款後即未繳款，並將動產擔保交易之標的物出賣，惟堅
    詞否認有為自己不法利益之意圖，辯稱：伊將系爭車輛轉賣給鄭正勇，已經企榮
    公司同意，伊誤以為鄭正勇會按期清償貸款，嗣後鄭正勇已於八十九年八月二十
    七日將款項全部付清，並無為自己不法利益之意圖等語。經查：被告於八十九年
    六月間確有向告訴人告知欲將系爭車輛轉賣給鄭正勇，並經告訴人同意由鄭正勇
    繳納剩餘車款之情，業據告訴人代表人洪啟清於本院調查中陳述屬實，則被告將
    契約標的物出賣既經告訴人知情且同意，被告於主客觀上即非屬擅自出賣，即使
    嗣後告訴人有未獲按期付款情事，亦係告訴人與被告間之民事糾葛，況被告已全
    數償還告訴人其餘欠款，此有和解書一紙在卷足稽，實難僅據其未能如期付款而
    認其有如公訴人所指自八十九年二月間起有為自己不法利益之意圖。綜上所述，
    被告所辯堪予採信。此外復查無積極證據，足資證明被告涉有上開犯行，是被告
    之行為顯與與動產擔保交易法第三十八條之構成要件有間，揆諸首開說明，自屬
    不能證明被告犯罪，應諭知無罪之判決，以示審慎。原審未予詳查，為被告科刑
    之諭知，即有違誤。被告上訴堅詞否認犯罪，指摘原判決不當，請求撤銷改判，
    為有理由，自應由本院將原判決撤銷，改諭知被告無罪之判決，以臻適法。
據上論斷，應依刑事訴訟法第四百五十五條之一第一項、第三項、第三百六十九條第
一項前段、第三百六十四條、第三百零一條第一項，判決如主文。
中      華      民      國      九十      年      五    月    三十一    日
                                  臺灣高雄地方法院刑事第一庭
                                      審判長法  官   林水城
                                            法  官   曾逸誠
                                            法  官   郭佳瑛
右正本證明與原本無異。
不得上訴。
                                            書記官    王美玲
中    華    民    國      九十      年      六      月      一      日


司法院資訊處製作；財團法人民間司法改革基金會備份。
